【裁判字號】    98,勞訴,39
【裁判日期】    981118
【裁判案由】    給付資遣費等
【裁判全文】
臺灣臺南地方法院民事判決              98年度勞訴字第39號
原      告  己○○
            丁○○
            乙○○○
            甲○○
            丙○○
            壬○○
上六人共同
訴訟代理人  黃振銘律師
複 代 理人  庚○○
被      告  上閤屋餐廳股份有限公司
法定代理人  癸○○
訴訟代理人  戊○○
            辛○○
上當事人間請求給付資遣費等事件，經本院於民國98年11月4日
言詞辯論終結，判決如下：
    主  文
被告應分別給付原告己○○、丁○○、乙○○○、甲○○、丙○○及壬○○各如附表所示之金額，及均自民國九十八年八月十一
日起至清償日止，按週年利率百分之五計算之利息。
被告應開立非自願離職證明書予原告己○○、丁○○、乙○○○
、甲○○、丙○○。
訴訟費用新臺幣貳萬壹仟柒佰貳拾元由被告負擔。
本判決第一項於原告己○○以新臺幣肆萬肆仟元、原告丁○○以
新臺幣柒仟元、原告乙○○○以新臺幣貳萬元、原告甲○○以新
臺幣陸萬元、原告丙○○以新臺幣參萬肆仟元、原告壬○○以新
臺幣肆萬參仟元供擔保後，得假執行。但被告分別以新臺幣壹拾
貳萬玖仟捌佰貳拾伍元、新臺幣壹萬捌仟陸佰元、新臺幣伍萬玖
仟捌佰伍拾元、新臺幣壹拾柒萬捌仟柒佰貳拾捌元、新臺幣壹拾
萬零參佰貳拾元、新臺幣壹拾貳萬捌仟肆佰陸拾肆元為原告己○○、丁○○、乙○○○、甲○○、丙○○、壬○○預供擔保後，
得免為假執行。
    事實及理由
一、原告起訴主張：
  (一)原告己○○、丁○○、乙○○○、甲○○、丙○○（下稱原
    告己○○等5人）及壬○○（以下合稱原告等6人）分別於如
    附表所示之任職期間於被告公司臺南店任職，分別擔任人事
    、營運部門之工作，為勞動基準法所規範之勞工。被告公司
    於98年3月15日以公司業績不好、有精簡人力必要為由，無
    故要求原告等6人離職，並為原告己○○等5人辦理勞工保險
    退保，至於原告壬○○部分，被告公司則已發給非自願離職
    證明書，卻未依勞動基準法相關規定發給資遣費，兩造間雖
    經兩次勞資協調，被告公司仍拒絕給付，顯已違反勞動基準
    法。為此爰依勞動基準法之相關規定提起
    本件訴訟，並求為判決如主文第1、2項所示。
  (二)聲明：
    1.被告應分別給付原告己○○、丁○○、乙○○○、甲○○
      、丙○○及壬○○各如附表所示之資遣費，及均自起訴狀
      繕本送達翌日起至清償日止，按週年利率百分之5計算之
      利息。
    2.被告應開立非自願離職證明書與原告己○○、丁○○、乙○○○、甲○○、丙○○。
  (三)對被告抗辯所為之陳述：
    1.被告公司因為新股東之加入，要求原告等6人之年資歸零
      ，由被告公司出具之離職證明書及資遣公報可證被告公司
      確有資遣原告等6人之行為。原告等人已有其他工作，均
      不願意回被告公司上班。
    2.被告公司於98年3月份向原告等6人宣導因賣場內部整修，
      約4月底會重新開幕。重新開幕後年資歸零，休假從8天改
      為5天，交通補助從新臺幣（下同）2950元減為1000元。
      被告公司稱若原告等不同意此條件而選擇要離職，也要先
      簽署切結書接受1年年資只發2,000元資遣費，並放棄一切
      法律權利，才發給非自願離職證明書，原告等均認為此條
      件不合理，故未簽切結書。
二、被告則以下列情詞置辯，並請求駁回原告之訴，如受不利判
    決，願供擔保請准宣告免為假執行：
  (一)被告公司臺南店為配合訴外人高青開發股份有限公司（即臺
    南Focus百貨公司）於98年3月16日至同年4月24日期間進行
    賣場櫃位增設截油槽工程，無法對外營業，遂利用工程期間
    進行內部整修，致所屬勞工之工作時數縮減。被告公司臺南
    店乃於98年3月12日召開會議，告知員工將於上開期間暫停
    營業，惟整修期間仍將按基本工資17,280元支付員工薪資至
    整修完畢，惟被告公司臺南店並未要求原告己○○等5人離
    職。詎原告己○○等5人竟於98年3月18日以被告公司臺南店
    無故要求渠等離職，違反勞動基準法之規定云云，向臺南市
    政府申請勞資爭議調解。然己○○等5人係自願離職，而被
    告念及舊誼，且為免爭議，乃於同年3月24日以存證信函通
    知原告己○○等5人，除再次釐清被告公司臺南店僅係暫停
    營業外，並請原告己○○等5人於同年3月27日前到職，嗣因
    原告己○○等5人均無故曠職3日以上，且原告己○○等5人
    於兩造協調時，亦均主動表明不願繼續在被告公司臺南店任
    職，被告始於同年3月31日為渠等辦理退保，並終止兩造間
    之勞動契約。被告公司既未以業務緊縮為由資遣原告己○○
    等5人，而係原告己○○等5人自願離職，則原告己○○等5
    人請求被告公司給付資遣費，並開立非自願離職證明書等，
    即無理由。
  (二)原告壬○○服務於被告公司臺南店之人事部門，因臺南店有
    意將原告壬○○調至外場服務，遂於98年2月底徵詢原告壬○○之意願，然該調動並無強制性，且原告壬○○亦未答覆
    是否接受。詎原告壬○○嗣後竟主動向被告公司表示要離職
    ，且於98年3月10日至被告公司之台中管理處辦理人資業務
    交接。被告並未強制調動原告壬○○，僅係徵詢其意願，且
    迄其98年3月31日離職前，原告壬○○之職位內容均無異動
    ，顯見原告壬○○確係自願離職，則原告壬○○請求被告應
    給付資遣費，亦無理由。
  (三)被告公司已經發給原告壬○○非自願離職證明書。且被告公
    司臺南店目前留任的員工年資並未歸零，且高雄到臺南上班
    的交通補助仍為2,000元，並無原告所稱減為1,000元之情形
    。
  (四)被告於98年3月30日寄發與原告己○○等5人之存證信函中已
    明確表示被告公司得終止契約。另被告公司於98年11月4日
    言詞辯論時當庭對原告己○○等5人為終止勞動契約之意思
    表示。
三、本件經依民事訴訟法第270條第1項第3款規定，整理並協議
    兩造不爭執事項暨簡化爭點為：
  (一)兩造不爭執之事項：
    1.原告等6人分別於如附表所示之日期至被告公司臺南店任
      職。
    2.如原告等6人有資遣費請求權，其數額各依原告起訴狀附
      表所示之金額。
  (二)兩造爭執之事項：
    1.原告是否有權請求被告給付資遣費？
    2.原告己○○等5人是否有權請求被告公司開立非自願離職
      證明書？
四、得心證之理由：
  (一)原告請求被告公司給付如附表所示之資遣費，為被告所否認
    ，並以前詞置辯，經查：
    1.按非有左列情形之一者，雇主不得預告勞工終止勞動契約
      ：一、歇業或轉讓時。二、虧損或業務緊縮時。三、不可
      抗力暫停工作在一個月以上時。四、業務性質變更，有減
      少勞工之必要，又無適當工作可供安置時。五、勞工對於
      所擔任之工作確不能勝任時；雇主依第11條或第13條但書
      規定終止勞動契約者，其預告期間依左列各款之規定：一
      、繼續工作3個月以上依年未滿者，於10日前預告之。二
      、繼續工作1年以上3年未滿者，於20日前預告之。三、繼
      續工作3年以上者，於30日前預告之；雇主依前條終止勞
      動契約者，應依左列規定發給勞工資遣費：一、在同一雇
      主之事業單位繼續工作，每滿1年發給相當於1個月平均工
      資之資遣費。二、依前款計算之剩餘月數，或工作未滿1
      年者，以比例計給之。未滿1個月者以一個月計。勞動基
      準法第11條、第16條、第17條分別定有明文。
    2.本件原告等6人主張其於如附表所示之日期至被告公司臺
      南店任職，詎被告公司臺南店於98年3月15日以公司業績
      不好、有精簡人力必要為由，無故要求原告等6人離職，
      並於98年3月15日辦理勞工保險退保之事實，業據原告等6
      人提出勞工保險投保資料表、臺南市政府函暨離職證明書
      、被告公司發給原告壬○○之非自願離職證明書為證（見
      本院卷第51-74頁），而被告公司對於原告己○○等5人及
      原告壬○○之勞工保險分別於98年3月15日及同年月10日
      辦理退保之事實並不爭執（見本院卷第48頁），本院審酌
      原告提出之臺南市政府98年3月24日南市勞就字第0981551
      4300號函附件之原告己○○等5人之離職證明書個人資料
      欄記載其勞工保險退保日期為「98年3月15日」、主管機
      關單位證明欄則記載「本案於98年3月16日資遣通報在案
      辦理」，以及被告公司發給原告壬○○之離職證明書記載
      「離職：98年3月10日；離職原因：非自願離職：勞動基
      準法第11條二款」等語，而原告己○○等5人之勞工保險
      保險對象加退保歷史清單，其以「上閤屋餐廳股份有限公
      司」為投保單位時，均係於98年3月15日轉出；原告壬○○則係於98年3月10日轉出等情，是被告公司對原告己○○等5人於98年3月15日已有終止勞動契約之意思表示；對
      原告壬○○則於98年3月10日已有終止勞動契約之意思表
      示，應可認定。
    3.至被告辯稱被告公司從未解雇亦未資遣原告等6人，原告
      等6人係於98年3月16日自行離職，被告公司並於同年3月
      24日以存證信函通知原告己○○等5人，除再次釐清被告
      公司臺南店僅係暫停營業外，並請原告己○○等5人於同
      年3月27日前到職，嗣後被告於98年3月30日寄發與原告己○○等6人之存證信函中已明確表示被告公司得終止契約
      等語，惟查，兩造間之勞動契約已分別於98年3月15日、
      98年3月10日終止，業經認定如上，即使被告通知原告復
      職，除非經原告同意，否則自不得使已終止之勞動契約回
      復其效力，是被告此部分之辯詞，應無可採。
    4.依上所述，被告公司與原告己○○等5人、原告壬○○間
      之勞動契約既已分別於98年3月15日、98年3月10日終止，
      業經認定如上，則被告公司自應依勞動基準法第17條之規
      定發給勞工資遣費，又被告公司對於原告主張關於資遣費
      之數額，並不爭執，是原告請求被告公司應給付如附表所
      示之資遣費，並均自起訴狀繕本送達翌日起即98年8月11
      日起至清償日止，按週年利率百分之5計算之利息部分，
      即無不合，應予准許。
  (二)原告己○○等5人請求被告公司應開立非自願離職證明書等
    語，經查：
    1.按勞動契約終止時，勞工如請求發給服務證明書，雇主或
      其代理人不得拒絕；本法所稱非自願離職，指被保險人因
      投保單位關廠、遷廠、休業、解散、破產宣告離職；或因
      勞動基準法第11條、第13條但書、第14條及第20條規定各
      款情事之一離職，勞動基準法第19條、就業保險法第11
      條第3項分別定有明文。次按，被保險人於本辦法施行後
      ，至非自願離職辦理勞工保險退保當日止繳納失業給付保
      險費滿1年，具有工作能力及繼續工作意願，向公立就業
      服務機構辦理求職登記，自求職登記之日起7日內仍無法
      接受推介就業或安排職業訓練者，得領取失業給付，勞工
      保險失業給付實施辦法第4條亦有明文。
    2.原告己○○等5人與被告公司間之勞動關係乃係因被告公
      司資遣原告己○○等5人而終止，業經認定如上，依上開
      法條之規定，被告公司自有開立非自願離職證明書與原告
      己○○等5人之義務，是原告己○○等5人請求被告公司應
      開立非自願離職證明書，應予准許。
  (三)綜上所述，原告等6人主張被告公司應給付各如附表所示之
    資遣費，及均自起訴狀繕本送達翌日即98年8月11日起至清
    償日止，按週年利率百分之5計算之利息，並請求開立非自
    願離職證明書予原告己○○等5人，均為有理由，爰判決如
    主文第1項、第2項所示。
五、另按法院為終局判決時，應依職權為訴訟費用之裁判，民事
    訴訟法第87條第1項定有明文，參酌同法第91條第1項規定法
    院未於訴訟費用之裁判確定其費用額者，第一審受訴法院於
    該裁判有執行力後，應依聲請以裁定確定之之立法意旨，法
    院於終局判決時可一併確定其費用額為原則，僅未一併確定
    費用額時，始例外於判決有執行力後，依聲請確定之。故本
    院自得於本件判決時，一併確定兩造應負擔之訴訟費用額。
    經本院審酌原告之訴為有理由，認本件訴訟費用為21,720元
    （即第一審裁判費21,720元）應由被告負擔，爰依職權確定
    如主文第3項所示。
六、本判決第1項部分，兩造均陳明願供擔保請准宣告假執行及
    免為假執行，核均無不合，爰酌定如主文第4項所示之相當
    擔保金額，分別准許之。
七、本件事證已臻明確，兩造其餘攻擊防禦方法及舉證，經本院
    審酌後認與本件判決結果均不生任何影響，爰不逐一論列，
    附此敘明。
八、據上論結，本件原告之訴為有理由，依民事訴訟法第78條、
    第87條第1項、第390條第2項、第392條第2項，判決如主文
    。
中    華    民    國    98    年    11    月    18    日
                  民事第一庭    法  官  林福來
以上正本係照原本作成
如對本判決上訴，須於判決送達後20日內向本院提出上訴狀
中    華    民    國    98    年    11    月    18    日
                                  書記官  吳俊達


司法院資訊處製作；財團法人民間司法改革基金會備份。
